【裁判字號】    88,上易,2959
【裁判日期】    890112
【裁判案由】    詐欺
【裁判全文】
臺灣高等法院臺中分院刑事判決                  八十八年度上易字第二九五九號
    上  訴  人
    即  被  告  丁○○
    選任辯護人  張居德
右上訴人因詐欺案件，不服臺灣台中地方法院八十八年度易字第二七０二號中華民國
八十八年九月二十七日第一審判決（起訴案號：臺灣台中地方法院檢察署八十八年度
偵字第三五九０號），提起上訴，本院判決如左：
      主  文
原判決撤銷。
丁○○無罪。
      理  由
一、公訴意旨略以：上訴人即被告丁○○（以下簡稱被告）明知自己並無職業，缺乏
    經濟來源，為無支付能力之人，竟意圖為自己不法之所有，於八十四年（應係八
    十六年，公訴人誤載為八十四年）四月初某日，在台中市，佯以投資ＫＴＶ獲利
    甚豐為由，邀甲○○提出新台幣（下同）三十萬元，其中半數十五萬元借予被告
    投資，半數十五萬元則由甲○○自行投資，使甲○○深信不疑而如數交付給被告
    ，被告取得該款項後，並未投資而將之揮霍一空。嗣為甲○○得知，屢加追討均
    置之不理，甲○○始知受騙，因認被告所為涉有刑法第三百三十九條第一項之詐
    欺取財罪嫌。
二、按犯罪事實應依證據認定，無證據不得推定其犯罪事實，刑事訴訟法第一百五十
    四條定有明文，而刑事訴訟法上所謂認定犯罪事實之證據，係指足以認定被告確
    有犯罪行為之積極證據而言，該項證據自須適合於被告犯罪事實之認定，始得採
    為斷罪資料，又告訴人之告訴，係以使被告受刑事訴追為目的，是其陳述是否與
    事實相符，仍應調查其他證據以資審認，至刑法第三百三十九條第一項詐欺罪之
    成立，以意圖為自己或第三人不法所有，以詐術使人將本人或第三人之物交付為
    要件，所謂以詐術使人交付，必須被詐欺人因其詐術而陷於錯誤，若其所用方法
    ，不能認為詐術，亦不致使人陷於錯誤，即不構成該罪，亦經最高法院二十九年
    上字第三一０五號、五十二年台上字第一三００號及四十六年台上字第二六０號
    著有判例可資參照。公訴人認被告涉有詐欺之罪嫌無非以：（一）告訴人之指訴
    ，且有借據一紙附卷可證，（二）被告天生殘障不良於行，復無正當職業，目前
    正向社會局申請救助等情，為其論據。訊據被告堅決否認有詐欺之犯行，辯稱：
    伊純粹係向告訴人借款欲開設檳榔攤，告訴人亦有算利息，伊並未邀告訴人投資
    等語。
三、經查，告訴人雖一再指稱被告係佯以投資ＫＴＶ獲利甚豐為由，邀其提出三十萬
    元，其中半數十五萬元借被告投資，半數十五萬元則由告訴人投資等情，除為被
    告所堅決否認外，且告訴人之指訴亦有下列之瑕疵：
(一)告訴人於八十八年一月二十八日所具之告訴狀係記載：「．．．於台中市○○路
    長圓百貨公司附近交付二十萬元，隔三天又在台中市○○路二度ＫＴＶ交付十萬
    元」（見偵查卷第四頁背面），而於原審審理中卻陳稱：「我一次拿三十萬元給
    他（指被告），在台中市○○路附近交給他」（見原審卷第十三）。關於交付金
    錢之地點及數額前後指述互不相同。
(二)又告訴人所提出之借據影本正面係記載「丁○○向甲○○先生借款三十萬元整，
    於八十六年四月十四日立據．．．」，背面則記載「８６年６月１４日到期一個
    月，８７年元月６日５０００」（見偵查卷第六頁），並經本院查核正本屬實（
    業已發還），依該借據之記載內容觀之，被告應純係向被告借貸，而非邀告訴人
    投資ＫＴＶ。告訴人之指訴不僅前後不一，更與借據上之記載互為矛盾，其指訴
    顯有瑕疵，不足作為被告論罪之依據。
四、而證人丙○○於本院調查中亦證稱：寫借據時我有在場，被告要向告訴人借三十
    萬元．．．是在五權路長圓百貨對面我經營之家庭護膚店內，借據係我店內一位
    小姐寫的，當場交付三十萬元等語在卷（見本院卷第三十頁背面），參酌證人之
    證詞與借據之內容觀之，益徵被告所稱本件係純屬借貸等語應堪採信。而告訴人
    亦自承前已與被告有金錢往來記錄，在此之前被告亦曾向告訴人借過錢，後無力
    清償，由被告之父親代為償還（見本院卷第三十一頁），且偵查中檢察官問及「
    為何拿給他（指拿錢給被告）去投資？」，告訴人答：「我有同情心」（見偵查
    卷第九頁背面），足徵告訴人對被告之經濟狀況應知之甚詳，而告訴人既明知被
    告之經濟狀況不好，且身體不良於行，又願出借三十萬元予被告，顯見告訴人應
    係如被告所辯，係以出借金錢賺取利息無疑，被告向告訴人借貸金錢並無施用詐
    術，告訴人交付金錢予被告亦非陷於錯誤，此外又查無其他確切之證據，足資審
    認，依首揭之判例之說明，被告之行為尚與刑法之詐欺罪有間，本件應屬民事糾
    紛，應循民事途逕解決。原審疏未審查上情，遽為被告科刑之判決，自非允洽，
    被告上訴意旨否認犯罪，為有理由，應由本院予以撤銷改判，另諭知被告無罪。
據上論結，應依刑事訴訟法第三百六十九條第一項前段、第三百六十四條、第三百零
一條第一項，判決如主文。
本案經檢察官乙○○到庭執行職務。中
        華      民      國    八十九  年    一    月      十二      日
                                  臺灣高等法院臺中分院刑事第十庭
                                        審判長法  官  蔡  名  曜
                                              法  官  蕭  廣  政
                                              法  官  林  秋  華
右正本證明與原本無異。
不得上訴。
                                              書記官  陳  信  和
中      華      民      國    八十九     年      一       月    十四    日
                                                                        Ｆ


司法院資訊處製作；財團法人民間司法改革基金會備份。
